臺灣高雄地方法院刑事判決　　　　　　　100年度易字第391號
公　訴　人　臺灣高雄地方法院檢察署檢察官
被　　　告　林尚德
上列被告因傷害案件，經檢察官提起公訴（99年度偵字第31208
、32310號），本院判決如下：
    主  文
林尚德犯傷害罪，共貳罪，均處有期徒刑貳月，如易科罰金，均
以新臺幣壹仟元折算壹日。應執行有期徒刑參月，如易科罰金，
以新臺幣壹仟元折算壹日。
    事  實
一、林尚德與其同居女友王櫻砡育有一嬰，然與王櫻砡之母親吳
    秀蘭、舅舅吳政治，屢因王櫻砡之精神狀況與財產處理等問
    題發生爭執。林尚德於民國99年6 月6 日晚上9 時45分許，
    與王櫻砡在高雄縣鳳山市○○路72號透天厝3 樓住處發生口
    角，拉扯王櫻砡頭髮（傷害部分未據告訴，另經本院以99年
    度家護字第1212號核發民事通常保護令予王櫻砡），吳秀蘭
    見狀規勸，雙方發生口角。林尚德竟基於傷害他人身體之犯
    意，徒手及持不詳器物（未扣案），毆打吳秀蘭頭部，使吳
    秀蘭跌倒，又拉扯吳秀蘭頭髮，致吳秀蘭受有頭部外傷併右
    枕部裂傷2.5 ×0.5 公分（起訴書重複贅載頭皮2 公分撕裂
    傷併縫合）及左胸和腹部挫擦傷等傷害。吳政治在該址2 樓
    聽聞吳秀蘭喊叫，上樓察看，林尚德又基於傷害他人身體之
    犯意，持不詳器物（未扣案）毆打吳政治頭部，致吳政治受
    有頭皮3 公分撕裂傷併縫合之傷害。嗣吳政治於當晚11時許
    ，報警處理，將吳秀蘭、吳政治送往高雄市立小港醫院治療
    ，林尚德則離去現場。
二、案經吳秀蘭告訴暨吳政治訴由高雄市政府警察局鳳山分局移
    送臺灣高雄地方法院檢察署檢察官偵查起訴。
    理  由
壹、程序事項：
一、按被告以外之人於審判外之言詞或書面陳述，除法律有規定
    者外，不得作為證據；被告以外之人於偵查中向檢察官所為
    之陳述，除顯有不可信之情況者外，得為證據；又被告以外
    之人於審判外之陳述雖不符刑事訴訟法第159 條之1 至之4
    等4 條之規定，經當事人於審判程序同意作為證據，法院審
    酌該言詞陳述或書面陳述作成時之情況，認為適當者，亦得
    為證據，刑事訴訟法第159 條第1 項、第159 條之1 第2 項
    及第159 條之5 第1 項分別定有明文。準此，刑事訴訟法為
    保障被告之反對詰問權，已採納英美之傳聞法則，而被告以
    外之人於偵查中向檢察官所為之陳述，其本質屬傳聞證據，
    依傳聞法則，原無證據能力，然因立法者以刑事訴訟法規定
    檢察官代表國家偵查犯罪、實施公訴，依法有訊問被告、證
    人、鑑定人之權，且實務運作時，偵查中檢察官向被告以外
    之人所取得之陳述，原則上均能遵守法律規定，不致違法取
    供，其可信性極高，為兼顧理論與實務為由，除非顯不可信
    ，否則得為證據（最高法院95年度台上字第3220號判決意旨
    參照）。另為確保被告對證人之詰問權，證人於審判中，應
    依人證之法定程序，到場具結陳述，並接受被告之詰問，其
    陳述始得作為認定被告犯罪事實之判斷依據，故上開尚未經
    被告行使詰問權之被告以外之人於偵查中向檢察官所為之陳
    述，應屬未經調查完全之證據，非謂無證據能力，否則，如
    被告以外之人於本案審判中所為之陳述，與其先前在偵查中
    所為之陳述不符時，既謂後者無證據能力，依同法第155 條
    第2 項規定，悉數摒除不用，僅採取其於本案審判中之陳述
    作為判斷之依據，按之現行刑事訴訟法關於傳聞證據排除例
    外之規定，殊難謂為的論。查本件如後所引證人即告訴人吳
    秀蘭、吳政治於偵查中以證人身份依法具結證述，復經聲請
    傳喚到庭受交互詰問，予被告詰問、表示意見之機會（見偵
    二卷第17至22頁、本院易卷第26至40頁），足見其等陳述已
    充分保障被告等人之詰問權；又如後所述其餘被告以外之人
    於審判外之陳述（不含大東醫院99年9 月24日乙診字第3053
    8 號診斷證明書），業據被告於準備程序中同意有證據能力
    （見本院審易卷第33頁），本院審酌該等證據於作成時亦無
    任何不適當之情況，認以之作為本案之證據，應屬適當，揆
    諸上揭法條及判決意旨之說明，均有證據能力。
二、次按刑事訴訟法第159 條之4 第2 款所稱從事業務之人於業
    務上或通常業務過程所須製作之紀錄文書、證明文書，因係
    於通常業務過程不間斷、有規律而準確之記載，且大部分紀
    錄係完成於業務終了前後，無預見日後可能會被提供作為證
    據之偽造動機，其虛偽之可能性小，除非該等紀錄文書或證
    明文書有顯然不可信之情況，否則有承認其為證據之必要。
    醫院診斷證明書係病患就診或就醫，醫師就其診斷治療病患
    結果，所出具之證明書，醫師法第17條規定，醫師如無法令
    規定之理由，不得拒絕診斷書之交付。醫師係從事醫療業務
    之人，病患如純為查明病因並以接受治療為目的，而到醫療
    院所就醫診治，醫師於例行性之診療過程中，對該病患所為
    醫療行為，於業務上出具之診斷書，屬於醫療業務上或通常
    醫療業務過程所製作之證明文書，自該當於上開條款所指之
    證明文書（最高法院95年度台上字第5026號判決要旨參照）
    。查卷附大東醫院99年9 月24日乙診字第30538 號診斷證明
    書所載診斷內容，核與本院職權調得之大東醫院100 年4 月
    1 日大東醫政字第031 號函暨告訴人吳秀蘭急診病歷、住院
    英文病情摘要及X 光檢查、腹部掃瞄報告影本1 份所載內容
    相符無訛（見本院易卷第52至56頁），應係醫師於通常業務
    過程所製作之紀錄、證明文書，且無虛偽之情形存在，揆諸
    前揭法條意旨之說明，應有證據能力。
貳、實體事項：
一、訊據被告固坦承有於上開時間，在上址3 樓，與王櫻砡口角
    後，復與告訴人吳秀蘭、吳政治發生拉扯之肢體衝突等節，
    惟矢口否認有何傷害犯行，辯稱：伊當時因殺人案件假釋中
    ，吳秀蘭為了讓伊假釋被撤銷，故意發生衝突，先打伊一巴
    掌，又硬拉住伊，伊無法離開，吳秀蘭再叫喝醉酒之吳政治
    前來打伊，員警事後拍攝之現場照片所示圓口瓶即係其飲用
    之酒瓶，他們在拉扯伊之過程中摔倒才會受傷，伊都沒有出
    手反擊，診斷證明書記載傷處與他們指述不符，小港醫院與
    大東醫院對吳秀蘭之傷勢記載又有出入，且發生衝突時係晚
    上9 時許，吳秀蘭送醫時間係翌日凌晨0 時許，時間有相當
    間隔，可見其等傷勢應非伊所造成，況伊係特種部隊退伍，
    如果故意毆打，其等傷勢絕對不只如此，伊也不敢犯罪，以
    免假釋被撤銷云云（見本院易卷第47至48、73至77頁及偵卷
    第25頁背面至26頁、第31頁背面被告陳述意見狀）。茲將得
    心證之理由析述如下：
  (一)證人即告訴人吳秀蘭迭於偵、審中結證：伊於案發那陣子住
    在上址4 樓、吳政治住2 樓，被告與王櫻砡住3 樓，王櫻砡
    當時在坐月子，伊買東西到她房間給她吃，被告回家看到一
    直罵髒話，跟王櫻砡要新臺幣（下同）5,000 元，王櫻砡說
    沒有錢，被告就罵說「恁爸到現在都還沒有吃，妳吃這麼好
    ！」（台語），然後將飯菜打翻，作勢要打王櫻砡，伊上前
    阻擋，被告又罵說「恁爸早就想讓你死，今天一定讓妳死！
    」（台語），接著一直抓著伊頭髮打伊頭頂，好像也有拿東
    西打，但伊不太清楚，當時頭被打得昏昏、麻麻的、頭頂右
    後方流血，被告又將伊推倒在地，王櫻砡在旁勸阻無效，後
    來吳政治聽到伊在哀叫救命，從2 樓上來，要將被告拉開，
    結果也被打，伊後來倒下去，約晚上11時許，被救護車送到
    小港醫院，縫了4 針，每天要吃止痛藥，後來轉到大東醫院
    ，才發覺胸部、腹部也會痛，伊原本不想告被告，是因為被
    告事後態度不佳，才於99年9 月27日去檢察署告訴等語明確
    ，復當庭低頭，以左手拉住自己頭髮，右手作勢搥打自己頭
    頂模擬過程及當庭比出頭頂受傷部位（見偵二卷第18頁、本
    院易卷第26至34頁）；核與證人即告訴人吳政治迭於偵、審
    中結證：伊當天沒有喝酒，當晚11時許，在2 樓準備要睡覺
    ，聽到吳秀蘭喊救命，上去3 樓察看，見到吳秀蘭躺在地上
    ，頭、衣服都是血，被告在打吳秀蘭，伊要過去看，被告突
    然拿東西打伊，但是何物伊沒有看清楚，被告打伊頭頂，伊
    也流血，血流到眼睛處，睜不開，後來我跑下去2 樓打電話
    報警，被告便跑出門外，跑掉前還說要讓伊等死，現場照片
    所示血跡是伊跟吳秀蘭流的，連樓梯都有等語明確（見偵二
    卷第18頁、本院易卷第34至40頁），均一致指證及模擬被告
    當晚確有出手拉扯、毆打告訴人，致其等頭部受傷流血一情
    歷歷，復核與證人王櫻砡於偵、審中所述：伊有身心障礙，
    與被告交往過程受到吳秀蘭質疑被告不是真心對伊，被告本
    身情緒也不好，因此交往後期常對伊發脾氣，案發當晚吳秀
    蘭買晚餐給伊吃，被告與吳秀蘭互相吵架、拉扯，被告有打
    吳秀蘭頭部，後來被告與吳政治發生拉扯，伊沒有看清楚是
    誰打誰，也沒有聽到誰說要打死誰，但吳秀蘭、吳政治頭部
    都流血，現場照片所示家裡比較凌亂，是因為準備要搬家，
    地上血跡是告訴人流的等語（見本院易卷第40至44頁），及
    卷附員警於當晚11時許拍攝現場照片4 紙顯示房間、樓梯地
    上血跡斑斑（見偵一卷第20頁）等情相符無訛。本院審酌告
    訴人於案發後旋即被送往醫院治療，復於偵、審程序中就受
    到被告毆打攻擊一事指證一致，此情衡與親身經歷之被害人
    對記憶及委屈感受較為真實與深刻，因不甘受辱，方於事後
    前往驗傷、提告，藉由回憶，以言詞口述、動作模擬還原受
    害過程，及到庭具結作證，以刑事責任擔保其證言之真實性
    ；且證人王櫻砡與被告係同居之男女朋友，甚至共育有一名
    幼嬰，更無自冒偽證罪責誣指被告之動機，渠等均一致結證
    被告有出手毆打之舉，足見所證情節應非虛妄。又依渠等所
    證，被告於當晚接近10時許係先與證人王櫻砡口角，嗣方與
    告訴人吳秀蘭發生爭執，進而肢體拉扯，續由告訴人吳政治
    加入衝突，於當晚11時許始報警等待救護車到場，期間衝突
    過程並無間斷，於時間上告訴人尚無自行捏造傷勢之可能，
    衡情亦無自殘之動機存在。被告雖以告訴人吳秀蘭係為讓伊
    假釋被撤銷，方故意發生衝突，及吳政治當時已喝醉酒，現
    場照片有拍到酒瓶云云，質疑告訴人證詞之憑信性。然查，
    告訴人於本件99年6 月6 日案發後，直到99年9 月27日始前
    往告訴，此有臺灣高雄地方法院檢察署筆錄1 份可考（見偵
    二卷第3 頁），而衡諸常情，倘告訴人吳秀蘭存有讓被告假
    釋被撤銷，早日入監服刑之盤算，理應於案發後即前往報案
    ，況告訴人吳秀蘭指訴內容核與事實相符；次查，觀諸現場
    照片，圓口瓶係直立放妥在雜物堆中，並非翻倒在地，且該
    照片所示場景係被告與證人王櫻砡起居臥室，因準備搬家堆
    放，業據證人王櫻砡證述如前，況該圓口瓶與一般酒瓶之瓶
    身形狀、寬窄有異，是被告所辯均有違常情，無可憑採。綜
    上，足見被告確有出手毆打告訴人一事，堪以採信。
  (二)告訴人吳秀蘭、吳政治均於99年6 月7 日凌晨0 時許，經送
    往高雄市立小港醫院診治，分別經診斷受有頭皮2 公分及3
    公分撕裂傷併縫合之傷害，告訴人吳秀蘭復於同日上午6時
    許轉往大東醫院住院，經診斷受有頭部外傷併右枕部裂傷2.
    5 ×0.5 公分之傷害（依本院易卷第56頁大東醫院病歷圖可
    知即高雄市立小港醫院診斷之頭皮2 公分撕裂傷併縫合傷害
    ，起訴書重複贅載）及左胸、腹部擦挫傷，於99年6 月12日
    出院等節，業據證人即告訴人迭於偵查、本院審理中結證屬
    實，復有高雄市立小港醫院99診字第60-1、38-1號甲種診斷
    證明書、大東醫院乙診字第30538 號診斷證明書各1 紙及大
    東醫院100 年4 月1 日大東醫政字第031 號函暨吳秀蘭急診
    病歷、住院英文病情摘要及X 光檢查、腹部掃瞄報告影本1
    份附卷可稽（見偵一卷第14頁、偵二卷第5 至6 頁、本院易
    卷第52至56頁），且傷勢為被告所不爭執，故告訴人受有該
    等傷勢之事實堪以認定。又其等頭部受傷處，均核與前述指
    證遭被告毆打部位相符，裂傷型態亦核與其等指證遭被告以
    不詳器物毆打致流血之情相吻，且證人吳秀蘭左胸、腹部所
    受擦挫傷，亦衡與其所證與被告拉扯過程中遭被告推倒在地
    容易受傷之部位、傷勢型態之常情一致，足見上開傷勢確係
    被告以徒手與持不詳器物毆打，及遭被告推倒在地所造成，
    堪以認定。再者，證人即告訴人吳秀蘭於本院審理中證述案
    發當時未感到胸腹疼痛，翌日上午轉往大東醫院時始發現等
    語，已如前述，本院審酌告訴人吳秀蘭係40年間出生之成年
    女性，此觀其年籍資料自明（見偵二卷第6 頁），衡諸常情
    ，胸、腹部係較為隱私敏感之身體部位，在一般社交場合亦
    為衣著所包裹，他人難以從外觀明顯、立即察覺異狀，而醫
    生診斷過程係以病患主訴為始，綜合聽診、觸診、看診、叩
    診所得資料，本其專業知識予以判斷，證人吳秀蘭於小港醫
    院就診時既僅表示頭部受傷，未曾表達自己胸、腹部疼痛，
    自不能以上開診斷證明書未記載，而遽認其未曾受有此部分
    傷害，是被告以小港醫院與大東醫院診斷證明書所載傷勢有
    所出入，質疑診斷證明書記載之正確性云云，委無可採。
  (三)又查被告係57年次出生之青壯男子，告訴人吳秀蘭則係40年
    次出生之婦人，有其等年籍資料在卷可憑（見本院易卷第24
    、26頁），加以被告迭次自承伊以前在特種部隊服兵役、身
    強力壯等語（見本院易卷第33、75至77頁），衡情足見被告
    身體能施展之力道顯較告訴人吳秀蘭為大。而人體肢體施展
    之原理，係肌肉接收大腦發出透過神經傳遞之訊息而運動，
    一般腦部健全之人可在自體力量極限內，自主決定施展方向
    並控制力道大小，不必然造成受力對象嚴重損傷，故本件被
    告與告訴人吳秀蘭發生拉扯之際，當可輕易抽身離去，其捨
    此不為，反動手傷人，且造成告訴人受有上開受傷、程度，
    是被告所辯係遭告訴人硬拉住無法離開，與如有動手則告訴
    人傷勢不僅如此云云，均無可憑採。
  (四)再者，被告前因殺人案件，經判處無期徒刑確定，於93年4
    月6 日假釋出監後（觀護結束日期預計為103 年4 月5 日）
    ，復涉犯殺人未遂等案件，現繫屬於臺灣高等法院高雄分院
    99年度上更一字第233 號，及另涉犯違反槍砲彈藥刀械管制
    條例案件，尚在偵查中等情，有臺灣高等法院被告前案紀錄
    表可考，加以被告於本件審理中亦坦承有上開違反槍砲彈藥
    刀械管制條例案件之犯行，足見其在假釋期間，尚涉犯其他
    案件，是其所辯不會犯罪以免假釋被撤銷云云，已無可信為
    有利其之論據。
  (五)末查被告動手毆打告訴人之過程，業如前述，未見有何現在
    不法之侵害存在，是無正當防衛情形存在，自無可阻卻違法
    ，此項有利被告之論據固未據被告執以為辯，本院仍予以審
    酌論述，附此敘明。
  (六)從而，本件被告確有於上揭時間、地點，毆打傷害告訴人，
    致其等受有如事實欄所示之傷害，其所辯均不可採。又被告
    具有正常智識經驗，業如前述，明知上開行為會造成他人身
    體、健康受有傷害，竟猶為之，足見其係明知並有意使其發
    生，主觀上存有普通傷害之故意無疑。
  (七)綜上，本件事證明確，被告犯行均堪以認定，應予依法論罪
    科刑。
三、核被告所為，均係犯刑法第277 條第1 項之普通傷害罪。被
    告所犯上開2 罪，犯意有別，被害人亦不同，各次行為互殊
    ，應分論併罰。爰審酌被告身為王櫻砡之男友，理應敬重其
    母吳秀蘭、其舅吳政治，縱存有紛爭，仍應循合法適宜方式
    解決問題，較諸他人而言，更不應動輒出手傷害，竟於與王
    櫻砡發生口角之際，恣意毆打前來勸阻之告訴人，造成其等
    受有上開傷害，精神上亦感遭受侵犯，可見被告所為誠屬非
    是，並考量雙方原即屢因照顧王櫻砡之方式、財產處理問題
    等節迭次發生糾紛，業據被告供承明確，復有國軍高雄總醫
    院99年10月7 日記載王櫻砡患有環境適應障礙之診斷證明書
    、本院99年度家護字第1212號核發民事通常保護令禁止被告
    對王櫻砡實施家庭暴力各1 份（見偵二卷第33、37至39頁）
    ，致嫌隙甚深，及被告犯後僅坦承有與告訴人爭執、肢體接
    觸，惟否認犯行，不願與告訴人和解，亦不願賠償告訴人，
    兼衡其犯罪時所受刺激、動機、目的、犯罪前後時間長短、
    手段，教育程度為國中畢業、合夥經營卡啦OK維生、未婚與
    王櫻砡育有一名年僅2 歲之幼嬰（見本院易卷第77頁）等一
    切情狀，量處如主文所示之刑，併諭知易科罰金之折算標準
    ，並定其應執行刑，及易科罰金之折算標準，以資懲儆。至
    被告持以毆打告訴人所用之不詳器物，因未扣案，亦無證據
    顯示係違禁物，為免日後執行困難，爰不予宣告沒收，附此
    敘明。
據上論斷，應依刑事訴訟法第299 條第1 項前段，刑法第277 條
第1 項、第41條第1 項前段、第51條第5 款，刑法施行法第1 條
之1 ，判決如主文。
本案經檢察官顏漢文到庭執行職務。
中    華    民    國   100    年    5     月    12    日
                  刑事第十四庭  法  官  李俊霖
以上正本證明與原本無異。
如不服本判決應於收受送達後10日內向本院提出上訴書狀，並應
敘述具體理由；如未敘述上訴理由者，應於上訴期間屆滿後20日
內向本院補提理由書（均須按他造當事人之人數附繕本）「切勿
逕送上級法院」。
中    華    民    國  100     年    5     月    12    日
                                書記官  武凱葳
附錄本案論罪科刑之法條
中華民國刑法第277條
傷害人之身體或健康者，處3 年以下有期徒刑、拘役或1,000 元
以下罰金。
犯前項之罪因而致人於死者，處無期徒刑或7 年以上有期徒刑；
致重傷者，處3 年以上10年以下有期徒刑。
（罰金部份業經刑法施行法第1 條之1 第2 項前段提高30倍為新
臺幣3 萬元）
中華民國刑法施行法第1條之1
中華民國94年1 月7 日刑法修正施行後，刑法分則編所定罰金之
貨幣單位為新臺幣。
94年1 月7 日刑法修正時，刑法分則編未修正之條文定有罰金者
，自94年1 月7 日刑法修正施行後，就其所定數額提高為30倍。
但72年6 月26日至94年1 月6 日新增或修正之條文，就其所定數
額提高為3 倍。